【裁判字號】    98,交聲,3528
【裁判日期】    980921
【裁判案由】    聲明異議
【裁判全文】
臺灣臺中地方法院交通事件裁定        98年度交聲字第3528號
原處分機關  交通部公路總局臺中區監理所
異  議  人
即受處分人  甲○○
上列受處分人因違反道路交通管理處罰條例案件，對於交通部公
路總局臺中區監理所民國九十八年八月十四日所為之處分（中監
違字第裁六０－Ｉ00000000號裁決書），聲明異議，本
院裁定如下：
    主  文
異議駁回。
    理  由
一、按汽車駕駛人，行車速度，超過規定之最高時速，或低於規
    定之最低時速，除有超過規定之最高時速六十公里以上，處
    新臺幣六千元以上二萬四千元以下罰鍰，並當場禁止其駕駛
    之情形外，處新臺幣一千二百元以上二千四百元以下罰鍰，
    並記違規點數一點。汽車駕駛人有行車速度，超過規定之最
    高時速二十公里以上未滿四十公里之違規事件，逾越應到案
    期限六十日以上，繳納罰鍰或逕行裁決處罰者，處罰鍰新臺
    幣二千四百元，道路交通管理處罰條例第四十條、第六十三
    條第一項第一款及違反道路交通管理事件統一裁罰基準表分
    別定有明文。
二、本件聲明異議意旨略以：本件車牌號碼ＯＭ－九一二三號自
    用小客車，於九十七年間已因車輛逾期檢驗遭註銷汽車牌照
    ，並於九十七年四月二十四日於監理所繳清各罰單款項及稅
    款，始准予重辦並領新牌照，其間手續多道，並無錯誤，在
    卷可查。旋料於九十八年八月底突然收到伊於九十六年十月
    四日違規之罰單，實令伊有二度遭罰之情緒，因伊並非專業
    人員，僅遵交通法律規章辦理，故難接受如此之重複事項，
    請求撤銷此一罰單，爰聲明異議等語。
三、經查：
（一）異議人即受處分人（下稱受處分人）甲○○駕駛車牌號碼
      ＯＭ－九一二三號自用小客車，於九十六年十月四日二十
      三時零五分許，行經彰化縣和美鎮○○路○段六六０號前
      ，因「行速七十公里，限速五十公里，超速二十公里（經
      雷達測定）」之違規，經彰化縣警察局員警依違反道路交
      通管理處罰條例第四十條當場舉發，並經受處分人於舉發
      違反道路交通管理事件通知單上「收受通知聯者簽章」欄
      親自簽名收受，有彰化縣警察局彰警交字第Ｉ00000
      000號舉發違反道路交通管理事件通知單（移送聯）影
      本一份附卷可稽，受處分人對其於上揭時、地，駕駛上開
      自用小客車之違規事件亦無異詞，堪認屬實。
（二）又依道路交通管理處罰條例第九條之一規定：「汽車所有
      人或駕駛人應於向公路監理機關辦理汽車檢驗、各項登記
      或換發牌照、執照前，繳清其所有違反本條例第二章、第
      三章尚未結案之罰鍰。」，而公路監理機關處理違規裁罰
      作業，係依違規事實分別管制汽車所有人（即以車籍號碼
      列管）或汽車駕駛人（即以駕駛人證號列管），其中就員
      警當場舉發且處罰對象即為汽車駕駛人之情形，因已能特
      定違規駕駛人之身分，故而逕以汽車駕駛人之證號列管；
      倘係依據照片或其他科學證據逕行舉發而無從立即判斷何
      人始為違規行為人，既不能直接推認處罰對象之身分，自
      當依車籍號碼列管登記。本件受處分人先前基於新領汽車
      牌照之目的而依上開規定繳清罰鍰，此部分直接涉及車輛
      本身而未必關涉駕駛人之資格，公路監理機關自係僅就車
      籍號碼列管之違規資料進行清查，除非受處分人一併要求
      換發駕駛執照或主動要求處理以駕駛人證號列管之一切違
      規罰款，否則公路監理機關當無要求受處分人先行完繳應
      歸屬於駕駛人部分罰鍰之理。此觀卷附違規查詢報表中，
      受處分人於九十七年四月二十四日繳納罰鍰結清違規之項
      目（即單號為第ＨＣ0000000、Ｇ七０Ａ五二一六
      二、Ｇ七０Ａ五二四四四、000000000號等四件
      ），皆屬逕行舉發之交通違規事實，並參諸本件原處分機
      關於移送書之說明，其理甚詳。
（三）本件彰化縣警察局彰警交字第Ｉ00000000號舉發
      違反道路交通管理事件通知單係由受處分人當場簽收，顯
      係員警當場舉發而非逕行舉發，揆諸前揭說明，應由公路
      監理機關依駕駛人證號予以列管。則受處分人於上述時間
      辦理車輛重領牌照異動手續時，僅就上開四件以車籍號碼
      列管尚未清理之違規案件繳清罰款，而未繳納本件以駕駛
      人證號列管之違規罰鍰，雖並不影響於該車異動登記手續
      之申請，惟亦不因此得以遽認歸屬於受處分人駕駛人身分
      之一切違規罰鍰皆已繳清。受處分人先前繳納罰鍰之四件
      交通違規，既不包含本件超速違規在內，原處分機關就此
      部分仍予裁罰，受處分人當無「二度受罰」之情形可指。
      從而，受處分人於上揭時、地之上開違規事實經員警當場
      舉發，且親自簽名收受違反道路交通管理事件通知單，卻
      未於應到案日期前繳納罰鍰，亦無就不服舉發事實向應到
      案機關陳述意見，逾越應到案期限六十日以上，原處分機
      關交通部公路總局臺中區監理所援引首揭規定，裁處受處
      分人罰鍰新臺幣二千四百元，並記違規點數一點，尚非無
      據。本件聲明異議為無理由，應予駁回。
四、據上論斷，應依道路交通管理處罰條例第八十七條第二項，
    道路交通案件處理辦法第十九條，裁定如主文。
中    華    民    國    98    年    9    月     21    日
                  交通法庭  法  官  高文崇
上正本證明與原本無異。
如不服本裁定，應於送達後五日內，向本院提出抗告狀。（應附
繕本）
                            書記官  林淑慧
中    華    民    國    98    年    9    月     21    日


司法院資訊處製作；財團法人民間司法改革基金會備份。
